【裁判字號】    95,基簡,764
【裁判日期】    951207
【裁判案由】    給付票款
【裁判全文】
臺灣基隆地方法院基隆簡易庭民事判決
原      告  甲○○
被      告  乙○○
上列當事人間請求給付票款事件，本院於民國95年11月22日言詞
辯論終結，並判決如下：
    主      文
被告應給付原告新臺幣壹佰陸拾伍萬元，及自民國九十五年十月
一日起至清償日止，按週年利率百分之五計算之利息。
訴訟費用新臺幣壹萬柒仟參佰參拾伍由被告負擔。
本判決得假執行。
    事實及理由
一、原告主張：
(一)原告執有被告於95年3月15日簽發到期日95年6月30日、面額
    新臺幣（下同）1,650,000元之本票一紙（下稱系爭本票）
    ，詎屆期提示，未獲付款，迭經追索無效，爰依票據之法律
    關係提起本件訴訟。並聲明：被告應給付原告1, 650,000元
    ，及自起訴狀繕本送達之日起至清償日止，按週年利率百分
    之5計算之利息。
(二)對被告抗辯之陳述：
    被告確實有收受訴外人李文勇所交付之借款1,650,000元，
    此從被告與訴外人李文勇所簽訂之協議書最末行被告親筆記
    載「附註: 借款金額新台幣壹佰陸拾伍萬元整，已如數收訖
    無誤，收款人乙○○ (乙○○之簽名及印文)」，是被告所
    辯其僅收受借款550,000元，顯非真實。且系爭本票係訴外
    人李文勇死亡後，原告偕同訴外人李文勇之配偶施愛玉與被
    告協商處理上開債務事宜，被告親自簽發交付施愛玉，因施
    愛玉積欠原告數百萬之債務，乃將系爭本票交付原告以抵償
    之前所積欠之債務，系爭本票係由施愛玉交付，非被告直接
    交付原告。
二、被告對於系爭本票係由其簽發之情並不爭執，惟以：被告於
    91年3月13日與訴外人李文勇簽訂協議書，由被告提供數筆
    不動產向訴外人李文勇借款1,650,000元，然因無法補足協
    議書中的其中1筆不動產，故訴外人李文勇僅撥款550,000元
    ，嗣訴外人李文勇死亡，原告受訴外人李文勇之配偶施愛玉
    之委託出面與被告協商上開債務事宜，原告乃要求被告簽發
    系爭本票，等之後再來處理。訴外人李文勇僅給付550,000
    元借款與被告，被告與訴外人李文勇間並無實際借款1,650,
    000元之原因關係，原告要求被告給付1,650,000元實無理由
    ，且原告係以詐欺之不正方法取得系爭本票，亦不得行使票
    據上之權利等語資為抗辯。並聲明：駁回原告之訴。
三、原告主張其執有由被告所簽發之系爭本票1紙，屆期提示，
    不獲付款之事實，業據提出與所述相符之系爭本票為證，被
    告就系爭支票為其簽發及屆期經提示未兌現之事實，並不爭
    執，原告此部分之主張自堪信為真實。
四、按「在票據上簽名者，依票上所載文義負責」、「票據債務
    人不得以自己與發票人或執票人之前手間所存抗辯之事由對
    抗執票人。但執票人取得票據出於惡意者，不在此限。」票
    據法第5條第1項、第13條分別定有明文。復按支票乃文義證
    券及無因證券。支票上之權利義務，悉依票上記載文義定之
    ，即與其基礎之原因關係各自獨立，是凡簽名於票據之人不
    問其原因為何，均須依票上所載文義負責，除執票人取得票
    據係出於惡意或詐欺者，應繼受其前手之地位外，依票據法
    第13條前段規定，發票人不得以自己與執票人前手所存抗辯
    之事由對抗執票人，最高法院49年台上字第678號判例及82
    年度臺上字第629號判決意旨參照。揆諸上揭法律規定及判
    決意旨可知，票據為無因證券，票據債務人不得以自己與發
    票人或執票人之前手所存之抗辯事由對抗執票人，僅於票據
    債務人與執票人就該票據之交付為直接前後手，及執票人取
    得票據係出於惡意或詐欺之例外情況下，得以自己與執票人
    間所存抗辯事由對抗執票人。
五、被告辯稱：其係因原告之詐欺之不正方法始簽發系爭本票直
    接交付原告等語。然此為原告所否認，原告陳稱其係偕同訴
    外人李文勇之配偶施愛玉與被告協商處理債務事宜，被告同
    意簽發系爭本票與施愛玉，因施愛玉之前已積欠原告數百萬
    元債務，乃將系爭本票交付與原告以抵償上開欠債，被告非
    直接將系爭本票交付原告等語，且證人施愛玉於本院審理時
    證稱：「 (乙○○是否向妳先生借壹佰六十五萬元？) 是」
    、「 (後來被告為何開立壹佰六十五萬元的本票給妳先生？
    )是被告開給我先生的」、「 (被告是否已經償還？)沒有。
    」、「 (後來這張壹佰六十五萬元的本票為何交給甲○○？
    ) 因為我欠甲○○錢沒有辦法還，所以就把這張本票交給甲
    ○○來抵債」、「 (你總共欠甲○○多少錢？) 大約總共欠
    了五、六佰萬」等語，是依證人施愛玉之證述，及參諸被告
    簽發系爭本票之面額與被告及訴外人李文勇所簽訂之協議書
    之借款金額相同，均為1,650,000元，是被告簽發系爭本票
    應係交付施愛玉以處理上開債務，而與原告無涉，施愛玉於
    受領被告所交付之系爭本票後，再以抵償積欠原告之債務之
    目的而將系爭本票交付原告，此外被告復未能舉證證明原告
    取得系爭本票係出於詐欺之不正方法而取得，是被告所辯其
    係受原告詐欺之不正方法始簽發系爭本票交付與原告，原告
    乃系爭本票之直接授受人等語，應非可採。
六、被告又辯稱：其係因向訴外人李文勇借款1,650,000元，嗣
    始簽發系爭本票，然其之前僅受領訴外人李文勇交付之借款
    550, 000元，是其與訴外人李文勇間並無實際借款1,650,00
    0元之原因關係，原告要求被告給付1,650,000元，並無理由
    等語。然此為原告所否認，並提出兩造不爭之協議書為證，
    觀諸該協議書最末行以手寫方式記載「附註: 借款金額新台
    幣壹佰陸拾伍萬元整，已如數收訖無誤。」並在收款人欄項
    下親簽「乙○○」及親蓋「乙○○」之印文，被告對「乙○
    ○」之簽名、印文之真正亦不爭執，是依被告在協議書最末
    行之記載，被告確已收受訴外人李文勇所交付之借款1,650,
    000元，此外被告未能提出反證以證明其僅收受550,000元而
    非1,650,000元，是被告所辯其僅受領訴外人李文勇之550,
    000元借款等語，亦難採信。
七、綜上所述，被告係為處理其與訴外人李文勇之上開借款債務
    而簽發系爭本票與訴外人李文勇之配偶施愛玉，施愛玉復為
    抵償對原告之欠債，將系爭本票交付與原告，原告至此始為
    系爭本票之執票人，被告非出於原告之詐欺之不正方法而簽
    發系爭本票，訴外人施愛玉既係合法直接取得系爭本票，後
    手之執票人即原告當然仍得對發票之被告主張其票據上之權
    利。且被告與原告既非系爭本票之直接前後手，被告復未能
    舉證證明原告自訴外人施愛玉取得系爭本票係出於惡意或詐
    欺，揆諸前開說明，被告自無由以其自己與執票人即原告之
    前手李文勇或其配偶施愛玉間所存抗辯事由對抗執票人，是
    被告執此為辯，主張不負發票人之付款責任，洵屬無據。退
    而言之，縱認被告得以其自己與執票人即原告之前手李文勇
    或其配偶施愛玉間所存抗辯事由對抗執票人，然如前所述，
    被告已確實受領訴外人李文勇所交付之1,650,000元借款，
    被告與訴外人李文勇間簽發系爭本票之借款1,650, 000元之
    原因關係確實存在，被告亦難執此對抗執票之原告。從而原
    告本票據之法律關係，訴請被告給付1,650,000元及自起訴
    狀繕本送達之日即95年10月1日起至清償日止，按週年利率
    百分之5計算之法定遲延利息，即屬正當，應予准許。
八、本件係就民事訴訟法第427條適用簡易程序所為被告敗訴之
    判決，依同法第389條第1項第3款規定，爰依職權宣告假執
    行。
九、依民事訴訟法第436條第2項、第78條、第87條第1項、第389
    條第1項第3款，判決如主文。
中    華    民    國    95    年    12    月    7    日
                  基隆簡易庭法  官  徐世禎
以上正本係照原本作成。
對於本件判決如有不服，應於收受送達後20日內向本院提出上訴
書狀，上訴於本院合議庭，並按他造當事人之人數附具繕本。
中    華    民    國    95    年    12    月    7     日
                            書記官  賴敏慧


司法院資訊處製作；財團法人民間司法改革基金會備份。
